臺灣臺中地方法院刑事判決　　　　　　　94年度交訴字第92號
公　訴　人　台灣台中地方法院檢察署檢察官
被　　　告　甲○○
　　　　　　　　　　　號
選任辯護人　曾彥錚律師
上列被告因公共危險等案件，經檢察官提起公訴（94調偵字第96
號、94年偵字第9434號、94年偵字第10223號），本院判決如下
：
    主    文
甲○○因過失傷害人，處拘役拾日，如易科罰金，以佰元折
算壹日；又駕駛動力交通工具肇事，致人受傷而逃逸，處有期徒
刑陸月，如易科罰金，以佰元折算壹日。
被訴公然侮辱罪部分，公訴不受理。
    犯罪事實
一、甲○○於民國93年8月23日下午2時30分許，駕駛車牌號碼R7
    -3675號自小客車，由臺中市○○區○○路154巷71弄由東往
    西方向行駛，途經該巷弄與中康街口欲左轉時，應注意汽車
    行駛時，駕駛人應注意行至無號誌交岔路口左轉彎時，應禮
    讓左方直行車先行，而依當時情況路面無障礙，並無不能注
    意之情事，竟疏未注意，貿然左轉，不慎撞擊由乙○○所騎
    乘、沿中康街往中康二街由南往北方向直行之車牌號碼TRE-
    837號輕型機車，使乙○○受顏面挫傷、雙下肢擦傷、左肘
    關節扭挫傷之傷害。甲○○於撞傷乙○○後，雖下車查看跌
    倒之乙○○，惟在乙○○打電話時，竟憑其主觀錯不在己之
    認知，即返回駕駛座欲駕車逃逸，經乙○○阻擋其前進，甲
    ○○即下車，在不特定多數人得出入之路口，公然以『三字
    經』、『神經病』之穢語，侮辱乙○○，旋即返回駕駛座倒
    車駛離，嗣經乙○○記下車牌，向員警報告涉案人汽車之車
    牌，而使承辦員警查知甲○○肇事逃逸之犯行。
二、案經乙○○訴由臺中市警察局第六分局報請台灣台中地方法
    院檢察署檢察官偵查起訴。
    理    由
甲、有罪部分：
一、訊據被告甲○○固坦承於上揭時地發生車禍後，有下車查看
    事故情形後始離開現場之事實，惟矢口否認有何過失傷害、
    肇事逃逸之犯行，辯稱：伊沒有與乙○○發生碰撞；伊當時
 　 有下車查看，但因伊車身沒有任何受損，伊與告訴人沒有發
    生碰撞，伊才離開；告訴人不知何原因在其車頭前自行倒地
    ，伊下車查看發現告訴人已跌倒在地上，告訴人即打電話，
    伊以為不關伊的事，伊就離開了云云。惟查，上揭犯罪事實
    ，業據告訴人乙○○指述歷歷，核與目擊證人丙○○到庭具
    結證稱：「我當時看到車禍時，甲○○左轉時直接轉入黃小
    姐之車道，就發生碰撞。」、「他有下車查看，黃小姐說要
    叫警察，甲○○就一直要走，因黃小姐擋在車前，甲○○就
    開車前進，黃小姐好像有擦到腳，甲○○又下車，再度發生
    爭執，我也上前去請甲○○不要走，請他等警察過來，後來
    黃媽媽過來，我就走了。」等語，於本院審理時亦到庭結證
    後作相同之證述，並明確指出被告車子左轉時與告訴人之機
    車碰撞，足見本件被告確有撞到告訴人之機車致其倒地受傷
    無誤。此外，復有診斷證明書、道路交通事故現場圖、交通
    事故補充資料表各l紙、道路交通事故調查表及交通事故談
    話紀錄表2紙、現場照片18張在卷可參。按「車輛行至無號
    誌之交岔路口，未劃分幹、支線或同為幹線道或支線道者，
    轉彎車應暫停讓直行車先行」，道路交通安全規則第102條
    第l項第2款訂有明文，被告駕車應注意上開規定，且依當時
    並無不能注意之情形，其疏未注意以致肇事，自有過失。本
    件經送臺灣省臺中市區車輛行車事故鑑定委員會鑑定，鑑定
    結果為被告駕駛自小客車行至無號誌交岔路口左轉彎時，應
    禮讓左方直行車先行而未禮讓為肇事主因，乙○○駕駛輕機
    車行經無號誌交岔路口疏未減速慢行為肇事次因，有該委員
    會94.5.10.中市行字第0945401046號函及鑑定書各1份附卷
    可佐，本件過失傷害部分，事證明確。
二、再者，道路交通事故之發生，常非於己之鄰親家里，時有告
    救不能情事，乃科以肇事者須即採取救護或其他必要措施，
    並應向警察機關報告之法定義務，以防因就醫延誤致生無謂
    傷亡，並俾得通知傷亡者家屬到場，以明責任，是凡肇事人
    於行車肇事致人受傷或死亡，未即採取救護或其他必要措施
    ，並向警察機關報告，即駕車逃逸者，均應依該規定處罰，
    至其嗣後是否受刑事訴追及已否與被害人達成民事和解，賠
    償損失，對其應受處罰乙節，並不生影響。職是之故，汽車
    駕駛人駕駛汽車肇事，不論其責任之歸屬為何，即有義務留
    在肇事現場，採取救護或其他必要措施，並向警察機關報告
    ，以維護他人之生命與其他用路人之交通安全。其立法目的
    ，既係促使駕駛人於肇事致死傷後，能對被害人即時救護，
    報告警察機關，以減少死傷，是該罪之成立祇以行為人有駕
    駛動力交通工具肇事，致人死傷而逃逸之事實為已足，至行
    為人之肇事有否過失，則非所問 (最高法院92年度臺上字第
    4468號刑事判決參照)。本件被告駕駛車輛撞擊告訴人致其
    人車倒地，且對告訴人當場受有傷害已有認識，其竟未採取
    救護或其他必要措施，並向警察機關報告，即竟未待警察到
    場即行駕車離去嗣經警循線查獲，其肇事逃逸亦已甚灼然。
    從而本案事證明確，被告犯行堪予認定。
三、核被告甲○○所為，係犯刑法第284條第1項前段之過失傷害
    罪及同法第185條之4之肇事逃逸罪。被告所犯上開二罪，犯
    意各別，構成要件不同，應予分論併罰。爰審酌被告對於本
    件車禍之發生，其過失責任為肇事主因，告訴人亦與有過失
    為肇事次因，告訴人所受傷勢及其犯後態度矢口否認，惟被
    害人傷勢不重等一切情狀，分別量處如主文所示之刑，並均
    諭知易科罰金之折算標準。
乙、公訴不受理部分：
一、公訴意旨如犯罪事實欄所述，認被告以「三字經」、「神經
    病」之穢語侮辱告訴人，認被告另涉刑法第309條第1項之公
    然侮辱罪云云。
二、按告論乃論之罪，其告訴應自得為告訴之人知悉犯人之時起
    ，於6個月內為之，刑事訴訟法第237條第1項定有明文。又
    告訴或請求乃論之罪，其請求或告訴已逾告訴期間者應諭知
    不受理之判決，同法第303條第3款亦定有明文。查本件公然
    侮辱案發生於93年8月23日，而告訴人乙○○於94年3月17日
    下午4時40分檢察官偵查時始向檢察官表示要加告公然侮辱
    罪，（見94調偵字第96號第6頁），其餘警訊筆錄均無表示
    有要告該罪之意思，顯然已逾告訴期間，揆諸前揭說明，應
    不經言詞辯論而諭知不受理之判決。
據上論斷，應依刑事訴訟法第299條第1項前段、第303條第3款、
第307條、第299條第1項前段、刑法第284條第1項前段、第185條
之4、第41條第1項前段，罰金罰鍰提高標準條例第2條，判決如
主文。
本案經檢察官蔡雯娟到庭執行職務。
中　　華　　民　　國　　94　　年　　9　 　月　　27　　日
                  交通法庭審判長法  官  許金樹
                                法  官  高文崇
                                法  官  郭德進
上正本證明與原本無異。
如不服本判決，應於送達後十日內向本院提出上訴狀（須附繕本
），上訴於台灣高等法院台中分院。
中　　華　　民　　國　　94　　年　　9 　　月　　28　　日
                                書記官  陳惠玲
附錄論罪科刑法條：
刑法第284條第1項：
因過失傷害人者，處六月以下有期徒刑、拘役或五百元以下罰金
，致重傷者，處一年以下有期徒刑、拘役或五百元以下罰金。
刑法第185條之4：
駕駛動力交通工具肇事，致人死傷而逃逸者，處六月以上五年以
下有期徒刑。
                                                      S
